---
title: "Introduction to R for Biologists"
subtitle: "BIOL 4994/BIOL 4991 undegrads <br> BIOL 6994/BIOL 6997 grads"
author: "Alan J. Figueroa Ruiz"
date: "`r format(Sys.time(), '%Y-%b-%d, %I:%M %p')`"
output:
  prettydoc::html_pretty:
  theme: cayman
  highlight: github
---

```{r setup, include=FALSE}
knitr::opts_chunk$set(echo = TRUE)
```

# Asignacion 3
# Homework 3

### Deadline / Fecha de entrega
**Deadline:** Friday, Sept 19, 2025; 11:59 PM.  
**Fecha de entrega:** Viernes, 19 de septiembre de 2025; 11:59 PM.

### Instructions / Instrucciones generales

- This assignment consists of 10 questions, each worth **10 points**.  
(Esta tarea consta de 10 preguntas, cada una vale **10 puntos**.)

- Write your answers in R code chunks whenever applicable.  
(Escribe tus respuestas en chunks de R cuando sea aplicable.)

- Make sure your code runs without errors. Include comments if necessary.  
(Asegúrate de que tu código se ejecute sin errores. Incluye comentarios si es necesario.)

- **Always display at least 6 rows of output for each question using head(..., 6) or more, so you can clearly see the results in your HTML file. (Siempre muestra al menos 6 filas de salida para cada pregunta usando head(..., 6) o más, para que puedas ver claramente los resultados en tu archivo HTML.)**

- For questions about chunk options, experiment with the options and write down your observations.  
(Para preguntas sobre opciones de chunks, experimenta con ellas y escribe tus observaciones.)

- Submit the assignment on your personal webpages using the **HTML file** exported/knit from the `.Rmd`.  
Do not copy output screenshots unless requested.  
(Entrega la tarea en tus páginas personales usando el **archivo HTML** generado/kniteado desde el `.Rmd`.  
No copies capturas de pantalla del resultado a menos que se indique.)

<br><br><br>

Install necessary packages (only run once if not installed).
Instalar los paquetes necesarios (solo ejecutar una vez si no están instalados).
```{r, message =F}
# install.packages("gapminder")
# install.packages("dplyr")
library(dplyr)
library(gapminder)
data(gapminder)
head(gapminder)
```
<br><br><br>

**Q1.** What class is the gapminder dataset? 
**Q1.** ¿Qué clase es el dataset gapminder?

<br><br>

```{r}
class(gapminder)
#La clase siento que es muy generalista por que solo
#me indica que es una tabla predeterminada en forma de
#data frame. Yo utilizaria str para asegurarme que tipo
#y cuantos datos tiene la misma. Por tal razon, aunque
#no lo pide el ejercicio, utilizare str para verificar ello.
str(gapminder)
```

<br><br>

**Q2.** Filter a section of gapminder with a life expectancy smaller than 29.
**Q2.** Filtrar una sección de gapminder con esperanza de vida menor a 29.

<br><br>

```{r}
gapminder %>% 
  filter(lifeExp < 29)
```

<br><br>

**Q3** Filter the dataset for the country **Rwanda** and for years greater than 1979.
**Q3** Filtrar el dataset para el país **Ruanda** y para años mayores a 1979.

<br><br>

```{r}
gapminder %>% 
  filter(country == "Rwanda",
         year > 1979
         )
```

<br><br>

**Q4**Create a new dataset from **gapminder** excluding the **column gdpPercap**.
**Q4** Crear un nuevo dataset a partir de **gapminder** excluyendo la **columna gdpPercap**.

<br><br>

```{r}
dsq4 <- gapminder %>% 
  select(-gdpPercap)
dsq4
```

<br><br>

**Q5** Arrange the dataset in ascending order of lifeExp.**Q5** Ordenar el dataset en orden ascendente según lifeExp.

<br><br>

```{r}
gapminder %>% 
  arrange(lifeExp)
```

<br><br>

**Q6** Arrange the dataset in descending order of lifeExp. **Q6** Ordenar el dataset en orden **descendente** según lifeExp.

<br><br>

```{r}
gapminder %>% 
  arrange(desc(lifeExp))
```

<br><br>

**Q7** Create a new dataset with only the columns year and lifeExp. **Q7** Crear un nuevo dataset con solo las columnas year y lifeExp.

<br><br> 

```{r}
dsq7 <- gapminder %>% 
  select(year, lifeExp)
dsq7
```

<br><br> 

**Q8** Filter the dataset for the country Cambodia and show only the columns year and lifeExp. **Q8** Filtrar el dataset para el país Camboya y mostrar únicamente las columnas year y lifeExp.

<br><br> 

```{r}
gapminder %>% 
  filter(country == "Cambodia") %>% 
  select(year, lifeExp)
```

<br><br> 

**Q9.** Select only the countries in Africa. **Q9.** Seleccionar únicamente los países que están en África.

<br><br>

```{r}
gapminder %>% 
  filter(continent == "Africa") 
```

<br><br> 

**Q10.** Create a new column called **lifeExp_months** that shows life expectancy in months.
**Q10.** Crear una nueva columna llamada **lifeExp_months** que muestre la esperanza de vida en meses.

<br><br>

```{r}
#No se porque lo redondea y no pone en decimales
#segun aparece en aparece en el dataset original
#de gapminder.
#Igualmente el ejercicio no menciona si hay que dejar
#el resto de las columnas o no. Asumiré que si para 
#este caso.
gapminder %>% 
  mutate(lifeExp_months = lifeExp * 12) %>% 
  select(lifeExp_months, everything())
```

<br><br> 


